【裁判字號】    95,台上,7203
【裁判日期】    951228
【裁判案由】    違反毒品危害防制條例
【裁判全文】
最高法院刑事判決            九十五年度台上字第七二○三號
上  訴  人  甲○○
                    號（另案在台灣雲林戒治所執行戒治中）
上列上訴人因違反毒品危害防制條例案件，不服台灣高等法院台
中分院中華民國九十五年十月三十一日第二審判決（九十五年度
上訴字第一九二八號，起訴案號：台灣彰化地方法院檢察署九十
四年度偵緝字第三○號），提起上訴，本院判決如下：
    主  文
原判決撤銷，發回台灣高等法院台中分院。
    理  由
本件原判決認定：上訴人甲○○（曾於民國八十八年間）因竊盜
、搶奪等案件，經（台灣彰化地方）法院判處有期徒刑一年、一
年二月，並定其應執行刑為有期徒刑二年確定，於九十年一月十
三日縮短刑期執行完畢。復於九十三年六月六日之前，為供自己
施用之犯意，向不詳姓名者購入第二級毒品甲基安非他命二包（
合計毛重二‧二公克）置於身上。至九十三年六月六日下午一時
許，上訴人為前往彰化縣秀水鄉○○路五三五巷二十四弄十一號
停車場駕駛其先前所竊取而停放於該處之車牌號碼6W－5061號贓
車（竊盜部分業經另案判刑確定），乃向藥頭（販賣毒品者）即
另案偵查之李億德借用其車牌號碼為J2－5757號自用小客車，而
由不知情之梁堯坤充當司機，搭載上訴人前往前揭停車場取車。
途中上訴人復以電話向李億德購買甲基安非他命二包，經徵得李
億德同意後，即在J2－5757號車上，自行拿取並分裝李億德先前
置於車內之甲基安非他命二包（合計毛重一九‧一公克）。上訴
人本係供自己施用之目的而持有上開甲基安非他命，嗣因自用有
餘，竟另行起意，基於意圖販賣而持有上開甲基安非他命之犯意
，俟機出售牟利。待到達停車場後，上訴人即將意圖販賣而持有
之該四包甲基安非他命帶上6W－5061號贓車，並將購自李億德之
二包置於贓車內，另二包則放在身上，旋即遭在場埋伏（追查贓
車）之警察當場查獲，並扣得前開甲基安非他命四包（合計毛重
二一‧三公克）等情。因而維持第一審論處上訴人意圖販賣而持
有第二級毒品（累犯）罪刑之判決，駁回上訴人在第二審之上訴
，固非無見。
惟查：(一)、毒品危害防制條例第五條第二項之意圖販賣而持有第
二級毒品罪，以所意圖販賣而持有者，確係第二級毒品為成立要
件，而是否確實屬於第二級毒品，應依證據證明之。原判決雖認
定，上訴人先於九十三年六月六日之前，為供自己施用而購入第
二級毒品甲基安非他命二包（合計毛重二‧二公克）；嗣又於九
十三年六月六日下午一時許，在行車途中仍為供自己施用，而向
李億德購入第二級毒品甲基安非他命二包（合計毛重一九‧一公
克）。嗣因自用有餘，另行起意，基於意圖販賣而持有上開甲基
安非他命之犯意，俟機出售牟利，惟於到達停車場後，即為在場
埋伏之警察查獲。但原判決並未說明經由如何之調查或檢驗鑑定
，得以證明上訴人所持有之該四包物品確為第二級毒品，即逕論
以意圖販賣而持有第二級毒品罪，自有應於審判期日調查之證據
未予調查及理由不備之違法。(二)、有罪判決所認定之事實，與所
採用之證據，必須互相適合，否則即屬證據上理由矛盾，其判決
當然為違背法令。又毒品危害防制條例所規定之販賣毒品罪，並
不以販入之後復行賣出為要件，祇要以營利為目的，將毒品販入
或賣出，有一於此，其犯罪即為完成。原判決事實認定，上訴人
原為供自己施用而先後購入第二級毒品甲基安非他命二包、二包
（合計四包，毛重共二一‧三公克），嗣因自用有餘，於行車途
中另行起意，基於意圖販賣而持有上開甲基安非他命之犯意，俟
機出售牟利，惟車抵停車場，即被在場埋伏追查贓車之警察查獲
。依其理由之說明，係以證人即開車搭載上訴人前往停車場取車
之司機梁堯坤，於警詢時證述：伊與上訴人上車後，上訴人即說
要前往停車場駕駛贓車，將安非他命拿到溪洲鄉去賣，「甲○○
（即上訴人）並從車內前座中間扶手內之置物箱拿出一個牛皮紙
袋，內有安非他命毒品，甲○○就在車內用磅秤秤重，分裝成小
塑膠袋包裝，甲○○又告訴我，要將這些安非他命拿回溪洲鄉販
賣」等語（見原判決第二頁末行至第三頁第四行），採為證據。
依上開供述，上訴人既於上車時即已告知梁堯坤要到停車場駕駛
贓車，攜帶安非他命到溪洲鄉販賣，並於行車途中再以電話向李
億德購買二包，於徵得李億德之同意，自行拿取李億德先前置於
車內之安非他命，以磅秤秤量分裝二包，並於分裝時猶告訴梁堯
坤「要將這些安非他命拿回溪洲鄉販賣」。如果無訛，則上訴人
似係具有販賣之意思，再向李億德販入安非他命，並非販入之後
始起意販賣。原判決所認定之事實，與所採用之證據不相適合，
已有證據上之理由矛盾。究上訴人係基於販賣營利之目的，而向
李億德販入安非他命；或於販入之後，在行車途中突然起意販賣
？因攸關罪名之認定，原審未予分辨、釐清，致其事實之認定，
與理由之說明兩歧，本院亦無從為法律上之判斷。以上或為上訴
意旨所指摘，或為本院得依職權調查之事項，應認有撤銷發回更
審之原因。原判決說明不另為無罪諭知部分，基於審判不可分原
則，併予發回。
據上論結，應依刑事訴訟法第三百九十七條、第四百零一條，判
決如主文。
中    華    民    國  九十五  年  十二    月  二十八  日
                      最高法院刑事第十一庭
                          審判長法官  謝  俊  雄
                                法官  陳  世  雄
                                法官  魏  新  和
                                法官  吳  信  銘
                                法官  徐  文  亮
      本件正本證明與原本無異
                                      書  記  官
中    華    民    國  九十六  年    一    月    二    日
                                                      Ｋ


司法院資訊處製作；財團法人民間司法改革基金會備份。
